臺灣臺南地方法院交通事件裁定　　　　100年度交聲字第216號
移送機關　　交通部公路總局臺北區監理所
異議人即
受處分人　　姚佳慧即光之居燈飾.
上列異議人即受處分人因違反道路交通管理處罰條例案件，對於
交通部公路總局臺北區監理所99年11月12日所為之裁決處分（處
分案號：北監自裁字第裁40-1B0000000號）聲明異議，本院裁定
如下：
    主    文
原處分撤銷。
姚佳慧即光之居燈飾電材行不罰。
    理    由
一、原處分意旨略以：異議人即受處分人姚佳慧即光之居燈飾電
    材行（下稱異議人）所有之車牌號碼8T-6812號自用一般小
    客車（下稱系爭車輛），於民國99年3月11日8時52分許，於
    高雄市○○路停車場），因在道路收費停車處所停車，經催
    繳後仍未依規定於期限內繳費，經高雄市政府交通局停車管
    理中心（下稱舉發機關）科員製單逕行舉發，嗣經移送機關
    即交通部公路總局臺北區監理所（下稱原處分機關）以其違
    規事實明確，依道路交通管理處罰條例第56條第2項之規定
    ，裁處異議人罰鍰新臺幣（下同）300元等語。
二、聲明異議意旨略以：異議人並非使用系爭車輛之人，異議人
    從該車購買至今並無使用該車輛，且不知有他人使用，又未
    有駕駛執照，故不知相關法令，購車時是被他人利用下購買
    ，異議人知識淺薄，當時年紀尚輕，不知被他人利用，所產
    生之罰單及牌照稅、燃料稅，請裁定責任歸屬，異議人不知
    光之居燈飾電材行要讓渡給她，異議人今年過年才知道她是
    光之居燈飾電材行之負責人，為此聲明異議等語。
三、按汽車駕駛人在道路收費停車處所停車，未依規定繳費，主
    管機關應書面通知駕駛人於7日內補繳，並收取必要之工本
    費用，逾期再不繳納，處300元罰鍰，道路交通管理處罰條
    例第56條第2項定有明文。次按，行為人有本條例之情形者
    ，應填製舉發違反道路交通管理事件通知單（以下簡稱通知
    單），並於被通知人欄予以勾記，其通知聯依下列規定辦理
    ：……四、逕行舉發者，應按已查明之資料填註車牌號碼、
    車輛種類、車主姓名及地址，並於通知單上方空白處加註逕
    行舉發之文字後，由舉發機關送達被通知人；處理違反道路
    交通管理事件，有關文書送達之程序，依行政程序法之規定
    ，道路交通管理事件統一裁罰基準及處理細則第11條第1項
    第4款、第5條亦分別定有明文。準此，逕行舉發案件，應由
    舉發機關依行政程序法之規定，將舉發通知單合法送達，使
    受通知人得於規定期間內，自動繳納罰鍰或到案聽候裁決，
    如未將舉發通知單合法送達被通知人，即逕行裁決，核與前
    開規定不符，其裁決程式自屬有瑕疵。關於文書送達之程序
    ，依行政程序法第72條第1項規定，送達，於應受送達人之
    住居所、事務所或營業所為之，但在行政機關辦公室處所或
    他處會晤應受送達人時，得於會晤處所為之。
四、經查：
  (一)登記於光之居燈飾電材行名下之車牌號碼8T-6812號自用一
    般小客車，於上開時地，因在道路收費停車處所停車，經催
    繳後仍未依規定於期限內繳費，嗣經舉發機關科員逕行製單
    舉發，並由原處分機關依法裁處如上述內容裁罰之事實，固
    有高雄市政府交通局99年5月5日高市交停字第1B0000000號
    舉發違反道路交通管理事件通知單及原處分機關99年11月12
    日北監自裁字第裁40-1B0000000號裁決書各1份附卷可稽。
  (二)次查，本件係經舉發機關逕行舉發，依前揭說明，舉發機關
    即應按已查明之資料填註車牌號碼、車輛種類、車主姓名及
    地址，並於通知單上方空白處加註逕行舉發之文字後，由舉
    發機關送達被通知人。查本件舉發違反道路交通管理事件通
    知單，固依郵政送達程序以掛號郵寄送達，郵寄地址為「臺
    北縣三重區○○街328號」，有高雄市政府交通局100年7月7
    日高市交停管字第1000034614號函附之送達證書1份在卷可
    憑。惟經本院查核異議人之營業所在地資料結果，異議人於
    92年1月20日起，其營業所在地即登記於「臺北縣三重市○
    ○路120之4號1樓」，此有新北市政府經濟發展局100年3月
    31日北經登字第1000303541函附之異議人設立登記資料附卷
    可參，與本件舉發違反道路交通管理事件通知單所載異議人
    之地址「臺北縣三重區○○街328號」並不相符，則本件異
    議人既於92年1月20日已變更營業所在地為「臺北縣三重市
    ○○路120之4號1樓」，並向主管機關申請變更在案；而原
    舉發機關透過全國商工行政服務入口網站查詢系統查明異議
    人所登記之營業所在地，應無困難，詎原舉發機關未再就正
    確送達地址予以查明，逕就舊址為送達，揆諸前開說明，其
    送達程序要非合法，尚不生合法送達之效力。
  (三)再按違反本條例之行為，自行為成立之日起；行為有連續或
    繼續之狀態者，自行為終了之日起，逾3個月不得舉發，道
    路交通管理處罰條例第90條第1項前段定有明文。查：本件
    異議人違規舉發通知單未經合法送達，已如前述，自難認已
    經完成舉發之程序，而異議人違規行為係發生於99年3月11
    日，其違反道路交通管理處罰條例之行為，自行為成立之日
    起算，迄今顯已逾3個月，依上開規定已不得再行舉發。是
    本件舉發無從發回原處分機關另重行依法送達而補正其程序
    ，附此敘明。
  (四)另查原處分機關將本件裁決書於99年11月12日寄至異議人之
    營業所在地即「臺北縣三重市○○街328號」，惟異議人之
    營業所在地已於92年1月20日申請變更登記為「臺北縣三重
    市○○路120之4號1樓」，已如前述，則本件裁決書卻以該
    址為送達地，送達不合法，未生送達之效力，故本件尚無聲
    明異議逾期之情形。又本件係就異議人違反道路交通管理處
    罰條例之相關規定為審理，至於牌照稅及燃料稅並非本件審
    理範圍之內，異議人對此部分若有異議，應另循行政救濟程
    序辦理；又異議人主張異議人不知光之居燈飾電材行要讓渡
    給她，異議人今年過年才知道她是光之居燈飾電材行之負責
    人等語，此部分所涉之民刑事責任，則應由異議人另循相關
    程序規定主張之，均併此敘明。
五、綜上所述，本件舉發通知單既未經合法送達，原舉發機關所
    為之舉發程序即未完成。原處分機關仍以原處分對異議人為
    前開裁罰，容有不當，自應由本院裁定將原處分撤銷，另為
    異議人不罰之諭知。
六、據上論斷，應依道路交通管理處罰條例第87條第2項、道路
    交通事件處理辦法第19條前段，裁定如主文。
中    華    民    國   100    年    7     月    29    日
                      交通法庭  法  官  林福來
以上正本證明與原本無異。
如不服本裁定，應於收受送達後5日內向本院提出抗告狀。（應
附繕本）
                                書記官  李淑惠
中    華    民    國   100    年    8     月    3     日